最高法院刑事判決　　　　　　　　　　　　　　　九十三年度台上字第五七八一號
　　上訴人　台灣高等法院台南分院檢察署檢察官
　　被　告　乙○○
　　　　　　甲○○
　　　　　　丁○○
　　　　　　丙○○
右上訴人因被告等貪污等罪案件，不服台灣高等法院台南分院中華民國九十三年七月
二十一日第二審判決（九十三年度上訴字第二二三號，起訴案號：台灣台南地方法院
檢察署九十一年度偵字第六三三一號），提起上訴，本院判決如左：
    主  文
原判決撤銷，發回台灣高等法院台南分院。
    理  由
本件原判決以第一審檢察官公訴意旨略稱，被告被告乙○○原任台鹽實業股份有限公
司（下稱台鹽公司）高雄營業處經理；被告甲○○原任該營業處副理；被告丁○○原
任該營業處總務主管；被告丙○○係台鹽公司通霄廠品質管制員，均係依法令從事公
務之人員。乙○○、甲○○、丁○○、丙○○基於共同犯意聯絡，於民國八十八年十
月間，乙○○、甲○○及丁○○辦理台鹽高雄營業處辦公廳整修裝潢工程，渠等明知
該工程並無符合限制性招標之規定，因甲○○曾任職通霄廠而與丙○○相識，遂有意
將工程交予丙○○承作。乙○○、甲○○及丁○○遂基於不法圖利丙○○之故意，由
丁○○以政府採購法第二十二條第二款名目，簽具「為使各營業處設計一致性……」
等不實理由，依限制性招標作業指定交由丙○○承作，經甲○○審核後，由乙○○決
行。該工程遂交由丙○○設計，乙○○及丁○○已私下告知其發包價格為新台幣（下
同）九十幾萬元。丙○○乃借用櫻佳土木包工業（下稱櫻佳包工業）之牌照參與比價
，並提供報價金額請與其熟識之信昌土木包工業（下稱信昌包工業）負責人邱寶星及
喬虹營造有限公司（下稱喬虹公司）吳姿儀提供報價單，再統一寄予台鹽公司高雄營
業處補辦比價程序。於八十八年十一月二十九日由乙○○、甲○○主持發包，丁○○
配合虛偽比價作業，果由櫻佳土木包工業以極接近底價九十七萬元之九十六萬七千元
取得承作權，經議價減為九十六萬元發包，惟事後復追加工程款三萬九千三百零五元
，總計工程款支出九十九萬九千三百零五元，僅差預算金額六百零五元。工程實際上
均由丙○○承作，再付給櫻佳土木包工業稅金及管理費，丙○○取得十三萬五千元之
不法利潤。因認被告乙○○、甲○○、丁○○、丙○○共犯貪污治罪條例第四條第一
項第三款經辦公用工程舞弊罪嫌及刑法第二百十六條、第二百十三條行使公務員明知
不實之事項，而登載於職務上所掌之公文書罪嫌等情。惟經審理結果，認為不能證明
被告等犯罪，乃維持第一審就此部分諭知被告等均無罪之判決，駁回檢察官在第二審
之上訴。固非無見。
惟查，(一)、依第一審檢察官起訴事實所記載，認被告等基於不法圖利丙○○之故意，
將系爭工程交予丙○○設計，並由乙○○及丁○○私下告知其發包價格為九十幾萬元
。嗣於八十八年十一月二十九日由乙○○、甲○○主持發包，丁○○配合虛偽比價作
業，果由丙○○以接近底價得標，而獲得十三萬五千元之不法利潤等情。亦指訴被告
等以洩漏底價及虛偽比價，以圖利丙○○，此部分事實究否成立犯罪，原審並未詳予
審究及說明，自有已受請求之事項未予判決之違法。(二)、原判決理由（第一段之(三)）
論斷，乙○○等人因配合七賢超市應於八十九年一月一日開幕，有不可預見之緊急事
故及時間緊迫，故系爭辦公廳整修裝潢工程依政府採購法第二十二條第三款之規定，
採限制招標法，尚無舞弊情事。但依乙○○原審選任辯護人於九十三年五月十九日具
狀（見第二審卷第一八八、一八九頁），陳稱，台鹽公司高雄營業處在七賢超市未開
幕前，已在其一樓即高雄市○○路一一０號經營門市部，嗣為擴大業務始另籌設七賢
超市，但舊營業處之門市部仍繼續營業等情。即乙○○本人亦承認七賢超市與台鹽公
司高雄營業處相距二公里（見原審卷第二四七頁）。如果不虛，該高雄營業處辦公廳
舍與七賢超市分屬兩地，在門市營運上並無直接關連，何以得認為系爭辦公廳整修裝
潢須配合七賢超市開幕而有緊急之情事，其故安在？此與被告等所辯採限制招標法發
包系爭工程是否有正當理由攸關。原審對此未詳細審究，尚嫌未盡調查能事。(三)、被
告丙○○於調查及檢察官偵查中坦承乙○○等人將三份空白的報價單寄予伊，由伊找
櫻佳土木包工業負責人劉淑櫻、喬虹公司負責人吳姿儀、信昌包工業負責人邱寶星等
人出借牌照，並依其指示填載報價，再寄回台鹽公司高雄營業處比價。後來因第一次
報價有部分規格不符，而由丁○○將三家報價單退回給伊，伊乃要求該三家廠商重新
填具，再補寄該等報價單等情（見九十年九月五日丙○○調查筆錄及偵查卷第五十八
、五十九頁）。核與證人邱寶星、吳姿儀在調查中供述之情節相符。按比價發包之目
的，係藉公平競標，以獲致合理之價格，俾達節省公幣之目的。上述事證如果屬實，
則被告乙○○、甲○○、丁○○等人既已決定以比價方式決標，卻推由丙○○自行借
牌取具三家報價單以為虛偽比價，則已失比價之目的，雖有比價之名，但無競標之實
，此無異逕予指定丙○○得標。此虛偽比價有違政府採購法之規定，是否構成圖利責
責，非無深入研求之餘地。檢察官上訴意旨指摘原判決不當，非無理由，應認有撤銷
發回更審之原因。
據上論結，應依刑事訴訟法第三百九十七條、第四百零一條，判決如主文。
中　　　華　　　民　　　國　　九十三　　年　　 十一 　　月　　　四　　　日
                              最高法院刑事第六庭
                                  審判長法官  吳　雄　銘
                                        法官  池　啟　明
                                        法官  石　木　欽
                                        法官  郭　毓　洲
                                        法官  吳　三　龍
      右正本證明與原本無異
                                              書  記  官
中　　　華　　　民　　　國　　九十三　　年　　 十一 　　月　　　　　　　日
                                                                        Ｔ
